臺灣高等法院民事裁定                  100年度聲字第380號
聲  請  人    李國颯
上列聲請人因與相對人國鼎保全股份有限公司等間請求侵權行為
損害賠償事件，聲請訴訟救助，本院裁定如下：
    主  文
聲請駁回。
    理  由
一、本件聲請人聲請意旨略以：伊為中國葉劍英元帥親孫，長期
    遭台灣政府迫害及謀殺，三餐不繼，且積欠國民年金保險費
    用等，無資力繳納裁判費等相關訴訟費用。又原審已就相對
    人陳進益對伊為人身攻擊等侮辱性言詞為勘驗而確認無誤，
    乃顯有勝訴之望，爰此聲請准予訴訟救助云云。
二、按當事人因無資力支出訴訟費用而聲請訴訟救助者，關於無
    資力支出訴訟費用之事由，應提出可使法院信其主張為真實
    並能即時調查之證據，以釋明之，此觀民事訴訟法第109條
    第2項、第284條規定自明。又所謂無資力支出訴訟費用，係
    指窘於生活，且缺乏經濟信用，並無籌措款項以支出訴訟費
    用之信用技能者而言（最高法院18年抗字第260 號、43年臺
    抗字第152號判例意旨參照）。法院調查聲請人是否無資力
    支出訴訟費用，專就聲請人提出之證據為之，如聲請人未提
    出證據，或依其提出之證據，未能信其無資力支出訴訟費用
    之主張為真實，即應將其聲請駁回，並無派員調查之必要（
    最高法院26年滬抗字第34號判例參照）。本件聲請人主張伊
    無資力繳納裁判費云云，雖提出綜合所得稅各類所得資料清
    單、國民年金保險費繳款單等件為憑（本院卷第7-9頁），
    惟查，聲請人所提之98年度綜合所得稅各類所得資料清單，
    未含分離課稅資料，另99年度綜合所得稅各類所得資料清單
    除未含分離課稅資料外，亦不含執行業務所得、房屋核定租
    賃所得及獨資合夥營利事業所得，均未能窺見抗告人所得資
    料全貌；再者，聲請人所提國民年金保險費繳款單雖載有「
    累計保費4,148元未繳納」等語，惟國民年金保險屬強制社
    會保險，未按期繳納保險費依法得予補繳，是上開單據無從
    執以證明聲請人之資力，況依聲請人國民年金每月之保險費
    為726元，益徵其非屬窘於生活之低收入戶（國民年金法第
    10、12、15、17條規定參照），此外，聲請人就其窘於生活
    、缺乏經濟信用，無籌措款項支出訴訟費用之信用技能等項
    ，並未另行提出相關資料以為釋明，是其主張其無資力支出
    訴訟費用，聲請訴訟救助，揆諸前揭說明自有未合，不應准
    許。
三、據上論結，本件聲請為無理由，爰裁定如主文。
中    華    民    國   100    年    12    月    28    日
                  民事第十庭
                      審判長法  官  張宗權
                            法  官  鄭純惠
                            法  官  周玫芳
正本係照原本作成。
如不服本裁定，應於收受送達後10日內向本院提出抗告狀，並應
繳納抗告費新台幣１千元。
中    華    民    國   100    年    12    月    30    日
                            書記官  陳嘉文